【裁判字號】    90,易,1528
【裁判日期】    900731
【裁判案由】    背信等
【裁判全文】
臺灣高雄地方法院刑事判決                          九十年度易字第一五二八號
    公  訴  人  臺灣高雄地方法院檢察署檢察官
    被      告  甲○○
    選任辯護人  張志明
右列被告因背信案件，經檢察官提起公訴（八十九年度偵續字第二六七號），本院判
決如左：
    主  文
本件公訴不受理。
    理  由
一、公訴意旨如附件（起訴書）所載。
二、按不起訴處分已確定者，非有發現新事實或新證據者，或有第四百二十條第一款
    、第二款、第四款或第五款所定得為再審原因之情形者，不得對於同一案件再行
    起訴，刑事訴訟法第二百六十條定有明文；又曾為不起訴處分，而違背前揭第二
    百六十條之規定再行起訴者，應諭知不受理之判決，並得不經言詞辯論為之，同
    法第三百零三條第四款、第三百零七條亦分別定有明文。次按「上級法院首席檢
    察官，對於下級法院撿察官己為不起訴處分之案件，得依刑事訴訟法第二百三十
    七條之規定命令續行偵查或起訴者，以有合法再議之聲請為前提，而得聲請再議
    之人，以告訴人為限，不得聲請再議之人所為再議之聲請，為不合法，原不起訴
    處分並不因此而阻止其確定，上級法院首席檢察官誤認不合法之聲請為適法，命
    令續行偵查，下級法院檢察官據以重行偵查起訴者，自係就不起訴處分已確定之
    案件再行起訴，如不合於刑事訴訟法第二百三十九條所列各款之條件，即應為不
    受理之判決」、「因告發而進行偵查之刑事案件，並無得為聲請再議之人，一經
    檢察官為不起訴處分後即屬確定，雖上級法院首席檢察官，本於監督權之作用，
    仍得復令偵查，但非有刑事訴訟法第二百三十九條所定之情形，不得對之再行起
    訴，此與上級法院首席檢察官，因認再議之聲請為有理由，命令續行偵查之案件
    ，不受此限制者有別。」亦有最高法院三十年上字第九八一號、三十二年上字第
    四二三號判例意旨可資參照。又得對不起訴處分有合法再議權之告訴人，依同法
    第二百三十二條之規定，係指犯罪之被害人，而所謂「被害人」，則係指因犯罪
    行為直接受害之人而言，至其它因犯罪間接或附帶被害之人，在民事上雖不失有
    請求賠償損害之權，但既非因犯罪直接受其侵害，即不得認為該條之被害人，因
    而陳告他人之犯罪事實，請求究辦，亦衹可謂為告發，不得以告訴論，復有最高
    法院二十年上字第五五一號判例意旨足稽。綜合上開判例意旨可知，因犯罪間接
    或附帶被害之人，雖自載為告訴人而提起刑事告訴案件，然其既非係因犯罪行為
    而直接受害之人，亦僅可認係告發人，對檢察官所為之不起訴處分，自無合法聲
    請再議之權利，縱提起再議，原不起訴處分亦不因此而阻止其確定，上級法院檢
    察官縱亦誤認該不合法之聲請為適法，因而命令續行偵查，下級法院檢察官據以
    重行偵查起訴者，亦係就不起訴處分已確定之案件再行起訴，如不合於刑事訴訟
    法第二百六十條所列各款之條件，法院即應為不受理之判決。
三、經查，本件公訴人起訴被告涉嫌背信、偽造文書案件，前經旺伸企業開發有限公
    司（以下簡稱旺伸公司）股東乙○○自載為告訴人提出刑事告訴狀後，業經原承
    辦檢查官偵查結果認被告犯罪嫌疑不足，而於八十九年二月二十九日以八十八年
    度偵字第二０三一七號不起訴處分在案（處分書已將乙○○列為告發人），有該
    偵查案卷可稽，而依據乙○○指訴被告之犯罪事實可知，因被告之犯罪行為而直
    接受害之人，乃係旺伸公司本身，乙○○雖因為旺伸公司股東，致其股東權益可
    能因而亦受有損害，然其僅係間接受害，與刑事訴訟法第二百三十二條所規定之
    犯罪被害人，係指因犯罪行為而直接受害之人不同，其雖以告訴人名義提起本件
    告訴，然僅可認係本案之告發人，非告訴人，至屬無疑（此由原承辦檢察官不起
    訴處分書將其列載為告發人亦可明悉）。從而依前揭判例意旨，乙○○對原承辦
    檢察官所為之不起訴處分，應無合法聲請再議之權利，其所為之再議聲請，自屬
    不合法，原不起訴處分亦即不因此而阻止其確定，故上開不起訴處分已於八十九
    年二月二十九日發生確定效力，洵堪認定。臺灣高等法院高雄分院檢察署檢察長
    以公司法並未規定有限公司股東不得對董事長提出告訴，並以乙○○既為本案之
    被害人，即認定其係刑事訴訟法第二百三十二條所規定之告訴人，誤認該不合法
    之再議聲請為適法，而以八十九年度議字第八二五號命令發回續行偵查，公訴人
    據以重行偵查起訴，自係就不起訴處分已確定之案件再行起訴。然查公訴人據以
    起訴之乙○○指訴及旺伸公司及永典公司變更登記事項卡、「福祥萬壽陵園」廣
    告手冊、「永世典藏」廣告手冊、協議書（被告出售大樹鄉○○段土地與旺伸公
    司）、存證信函影本、高雄縣鳳山地政務所八十八年十二月八日８８鳳地所一字
    第二一二五五號函所附切結書等資料依據，均係原不起訴偵查卷內已有之卷證資
    料，公訴人再行起訴顯非以發現新事實或新證據，或有第四百二十條第一款、第
    二款、第四款或第五款所定得為再審原因之情形，違背刑事訴訟法第二百六十條
    規定甚明，從而依前揭刑事訴訟法第三百零三條第四款、第三百零七條規定，爰
    不經言詞辯論，逕為諭知不受理之判決。
據上論結，應依刑事訴訟法第三百零三條第四款、第三百零七條，判決如主文。
中      華      民      國    九十      年      七      月    三十一    日
                                  臺灣高雄地方法院刑事庭
                                      法  官  陳淑卿
右正本證明與原本無異。
如不服本判決，應於送達後十日內，向本院提出上訴狀。
                                      書記官  陳朝宗
中      華      民      國    九十      年      七      月    三十一    日


司法院資訊處製作；財團法人民間司法改革基金會備份。
